最高法院刑事判決                              八十八年度台上字第三九三○號
    上  訴  人  乙○○
                甲○○
右上訴人等因走私案件，不服台灣高等法院高雄分院中華民國八十八年四月十三日第
二審更審判決（八十八年度上更(一)字第四十四號，起訴案號：台灣澎湖地方法院檢察
署八十六年度偵字第七二三號），提起上訴，本院判決如左：
    主  文
上訴駁回。
    理  由
按刑事訴訟法第三百七十七條規定：上訴於第三審法院，非以判決違背法令為理由，
不得為之。是提起第三審上訴，應以原判決違背法令為理由，係屬法定要件。且必須
依據卷內資料為具體之指摘，並足據以辨認原判決已具備違背法令之形式，始屬相當
。本件原判決撤銷第一審關於上訴人乙○○、甲○○部分判決，改判仍依牽連犯關係
，論處乙○○、甲○○共同私運管制物品進口逾公告數額，甲○○累犯罪刑，已詳
其所憑之證據及認定之理由。上訴意旨甲○○略謂：(一)甲○○一再辯稱其並未與乙○
○等人有共同走私之犯意，原判決既認定甲○○係與乙○○、高金都、高成勤、陳回
守四人就走私及自駛入大陸地區有犯意之聯絡，且有共同私運返回管制物品之行為
分擔，則原審法院自應依職權傳訊其他共同被告高金都、高成勤、陳回守等人調查關
於甲○○與渠等之間是否有犯意聯絡及行為分擔之事實，原審法院就上述與待證事實
有關之證據，全未依職權調查，其判決顯有應於審判期日調查之證據未予調查之違背
法令。(二)原審於審判期日就其所採乙○○之「未撈捕魚貨」「該魚貨係向大陸人民所
購為掩人耳目之用」等為判決基礎之證言，並未向甲○○宣讀或告以要旨，或予以閱
覽，俾甲○○有辯解之機會，遽引為論罪之資料，即有應於審判期日調查之證據，未
予調查之違法。(三)由共犯乙○○、高金都、陳回守、高成勤之供述可證，甲○○於船
抵澎湖後即刻離船回家，並未有參與搬運藏匿私菸之行為，原審對上述有利於甲○○
之證據全未採納，亦未於判決內說明何以不採納之理由，顯有判決理由不備之違誤。
(四)甲○○雖有走私前科，惟不能以此即推測本件乙○○之走私行為甲○○亦有犯意聯
絡，原判決僅以甲○○為船員及有走私前科，即推論就乙○○之走私行為事先知情，
且有犯意聯絡，其判決顯然違背證據法則而有刑事訴訟法第三百七十八條判決適用法
則不當之違法。(五)原判決以甲○○有隨同搭乘「宏進發壹號」漁船出海之事實，遽認
甲○○就自直接駛入大陸地區之犯行與共同被告乙○○、高金都等人間有犯意聯絡
，其判決顯然違背證據法則與論理法則，有刑事訴訟法第三百七十八條判決不適用法
則或適用不當之違背法令。乙○○略以：(一)將船駛入福建省圍頭外海避風，此乃緊急
避難行為，應無違法性。原判決認定乙○○此部分行為係違反台灣地區與大陸地區人
民關係條例第二十八條第一項，犯同條例第八十條第一項前段之罪，且係以走私為目
的而出海，遽論處罪刑，似有誤會。(二)縱乙○○係為走私圖利，則走私香菸每條以新
台幣（下同）六百四十元賣出，扣除本錢可賺七萬二千元左右，如由上訴人等均分，
則每人亦僅獲利一萬餘元，對國家經濟秩序所生危害非大，足見乙○○係一時貪圖小
利，始走私洋菸進口，且乙○○平日以捕魚為業，生活已甚艱困，又走私之洋菸悉遭
沒入，實已付出慘痛代價，經此教訓，應知所警惕，而無再犯之虞，請惠予宣告緩刑
，以啟自新云云。然查：(一)共同正犯高金都、高成勤、陳回守等人已於警訊、偵查、
一審及發回前原審法院供述明確，原審未再傳訊，並不違法。不得任意指為違法而據
為第三審上訴之適法理由。(二)原審已於審判期日將乙○○所有陳述提示命甲○○辯論
，甲○○上訴意旨執以指摘原判決有應於審判期日調查之證據未予調查之違法，顯非
依卷內資料執為指摘，自不得為第三審上訴之合法理由。(三)原判決已於理由二(五)內說
明本件走私係由乙○○主導，其餘船員聽命於乙○○，負責搬運接駁私貨，是原判決
未依乙○○、高金都、高成勤、陳回守之證言，於理由內說明甲○○未參與搬運藏匿
私菸之低度行為，對於判決結果不生影響，依刑事訴訟法第三百八十條規定，不得據
為適法之第三審上訴理由。(四)上訴人等其餘上訴意旨所指各節，原判決已於理由內加
以說明，猶置原判決明確論斷之事項於不顧，徒憑自己之說詞，任意指摘原判決有不
適用法則或適用法則不當之違法，殊不足據以辨認原判決已具備違背法令之形式。依
上所述，上訴人等上訴違背法律上之程式，均應予駁回。又乙○○請求緩刑，既不涉
原判決違背法令之問題，自不得據為合法之第三審上訴理由，合併指明。
據上論結，應依刑事訴訟法第三百九十五條前段，判決如主文。
中      華      民      國    八十八    年      七      月    二十二    日
                              最高法院刑事第三庭
                                  審判長法官  陳  錫  奎
                                        法官  洪  清  江
                                        法官  吳  昆  仁
                                        法官  李  伯  道
                                        法官  高  金  枝
      右正本證明與原本無異
                                              書  記  官
中      華      民      國    八十八    年      七      月    二十七    日
